【裁判字號】    89,易,2887
【裁判日期】    891207
【裁判案由】    違反台灣地區與大陸地區人民關係條例
【裁判全文】
臺灣臺南地方法院刑事判決                        八十九年度易字第二八八七號
    公  訴  人  臺灣台南地方法院檢察署檢察官
    被      告  甲○○
    被      告  乙○○
右列被告等因違反台灣地區與大陸地區人民關係條例案件，經檢察官提起公訴 (八十
九年度偵字第一０三五八號號)，本院判決如左：
    主  文
甲○○違反不得居間介紹他人僱用大陸地區人民在臺灣地區從事未經許可之工作之規
定，科罰金新台幣貳萬元，如易服勞役以銀元參佰元即新台幣玖佰元折算壹日。
乙○○無罪。
    事  實
一、甲○○原係大陸地區人民黃九英之配偶（二人於民國八十九年五月二十二日在大
    陸地區辦理結婚登記），甲○○明知不得居間介紹他人僱用大陸地區人民在臺灣
    地區從事未經許可之工作之規定，竟於八十九年八月十九日二十一時許，居間介
    紹不知情之乙○○以每小時新台幣（下同）九百元（黃九英取得六百元，餘由「
    百樂舞廳」抽成）之薪資，僱用黃九英在位於台南市○○路○段六七三號之「百
    樂舞廳」從事未經許可之陪舞工作四小時。嗣於八十九年八月二十六日十九時二
    十分許，甲○○與黃九英於台南市○區○○街德東街口發生衝突，經黃九英報警
    後，循線查悉上情。
二、案經台南市警察局第一分局報告台灣台南地方法院檢察署檢察官偵查起訴。
    理  由
壹、有罪部分：
一、訊據被告甲○○於本院審理時固坦承於前開時地攜同黃九英至「百樂舞廳」與被
    告乙○○商議黃九英至該舞廳上班情事，惟辯稱係黃九英自己提議至「百樂舞廳
    」上班，伊並未以強迫方式要求黃九英至該舞廳上班等語。經查：被告甲○○於
    八十九年八月十九日二十一時許，與黃九英共同至前開「百樂舞廳」，並由被告
    甲○○入內與該舞廳負責人即被告乙○○詢問黃九英是否可至該處上班，嗣經被
    告乙○○告知薪資等制度後，黃九英即於該日上班四小時等情，業據被告於本院
    審理時自承不諱，核與黃九英於警訊中及被告乙○○於警訊及偵審中所供均相符
    ，被告此部分之自白與事實相符，堪以採信。依此，被告甲○○既有代黃九英至
    百樂舞廳內與被告乙○○商議黃九英上班條件等情，被告甲○○所為自已該當臺
    灣地區與大陸地區人民關係條例第十五條第五款規定之居間介紹他人僱用大陸地
    區人民在臺灣地區從事未經許可之工作之要件。縱被告甲○○並未施用強暴脅迫
    等手段且已經黃九英本人同意，仍無解於被告甲○○因違反前開條例第十五條第
    五款，依同條例八十三條第一項應負之刑責。被告甲○○所辯，尚無可採，被告
    甲○○部分犯行明確，堪以認定。
二、查被告甲○○居間介紹他人僱用大陸地區人民在臺灣地區從事未經許可之工作，
    核其所為係違反台灣地區與大陸人民關係條例等十五條第五款不得居間介紹他人
    僱用大陸地區人民在臺灣地區從事未經許可之工作之規定，應依同法第八十三第
    一項之規定予以處罰。爰審酌被告犯罪動機、手段、黃九英僅工作四小時，犯罪
    結果危害非鉅、犯後坦承部分犯行之態度等一切情狀，量處如主文所示之刑，並
    諭知易服勞役之折算標準。
貳、無罪部分：
三、被告乙○○明知黃九英係大陸地區人民，並未經許可在台工作，竟於八十九年八
    月十九日二十一時三十分許，以前開薪資條件僱用黃九英從事未經許可之工作，
    因認被告乙○○違反台灣地區與大陸人民關係條例等十五條第四款之規定，應依
    同條例第八十三條第一項之規定處斷等語。
四、按犯罪事實，應依證據認定之，無證據不得推定其犯罪事實，又不能證明被告犯
    罪者，應諭知無罪之判決，刑事訴訟法第一百五十四條、第三百零一條第一項分
    別定有明文。訊據被告乙○○於警訊及偵審中固坦承曾於前開時地僱用黃九英一
    節，惟堅詞否認涉有違反前開條例第十五條第四款罪嫌，辯稱：其僱用時，確曾
    發現黃九英口音異於台灣人，其有要求黃九英提出身分證查核，但被告甲○○稱
    黃九英係苗栗客家人，並稱翌日會補提身分證供其查核等語，伊才同意黃九英於
    當日先行上班。然翌日起黃九英就未曾上班，伊實無違反前開條例之故意等語。
    經查：訊據被告甲○○於本院審理時供稱：「我告訴乙○○稱黃九英係苗栗人，
    不會講閩南話，她向我要身分證，我告訴他忘了帶，她就說先上一天班，明天補
    過來。」、「我太太上完班回來說乙○○懷疑她是大陸人，所以我就教我太太不
    要去了，我太太就沒有去了。」（參見本院八十九年十一月二十三日審判筆錄）
    ，核與被告乙○○於警訊及偵審中所供相符。依此，被告乙○○雖曾懷疑黃九英
    係大陸地區人民，然被告甲○○與黃九英既同意翌日補提身分證以供查核，是以
    被告乙○○於當日同意僱用黃九英工作一晚並要求翌日補提身分證之舉，與現今
    社會經濟活動中僱傭他人從事勞務之常情尚屬相符。另參以黃九英於翌日起，即
    未再行至「百樂舞廳」上班等情，是以亦無其他佐證足認被告乙○○於當日僱用
    黃九英之際，已確知黃九英係大陸地區人民等情，依此，自難認被告乙○○所為
    已違反台灣地區與大陸人民關係條例等十五條第四款之規定。此外復查無其他積
    極證據足資證明被告乙○○涉有公訴意旨指述之犯行，揆諸首開說明，犯罪尚屬
    不能證明，爰就被告乙○○部分為無罪之諭知。
據上論斷，應依刑事訴訟法第四百五十二條、第二百九十九條第一項前段、第三百零
一條，臺灣地區與大陸地區人民關係條例第八十三條第一項、第十五條第五款，刑法
第十一條前段、第四十二條第二項，罰金罰鍰提高標準條例第二條，判決如主文。
本案經檢察官李啟明到庭執行職務。
中      華      民      國    八十九    年     十二     月      七      日
                                  臺灣臺南地方法院刑事第四庭
                                      法  官    卓  穎  毓
右正本證明與原本無異。
如不服本判決，應於送達後十日內，向本院提出上訴狀。
                                      書記官    黃  子  起
中      華      民      國    八十九    年     十二     月      八      日
附錄本案論罪科刑法條全文
臺灣地區與大陸地區人民關係條例第八十五條第一項：
  違反第十五條第四款或第五款規定者，處一年以下有期徒刑、拘役或科或併科新台
  幣三十萬元以下罰金。


司法院資訊處製作；財團法人民間司法改革基金會備份。
